【裁判字號】    97,交聲,2394
【裁判日期】    970930
【裁判案由】    聲明異議
【裁判全文】
臺灣臺中地方法院交通事件裁定        97年度交聲字第2394號
原處分機關  交通部公路總局臺中區監理所
異  議  人
即受處分人  甲○○
上列異議人即受處分人因違反道路交通管理處罰條例案件，對於
交通部公路總局臺中區監理所於民國97年8月18日所為之中監違
字第裁60-Z1B002194號處分，聲明異議，本院裁定如下：
    主    文
異議駁回。
    理    由
一、原處分機關略以：受處分人即異議人（下稱受處分人）甲○
    ○於民國95年9月29日，因其所有之車牌號碼OC-3905號自用
    小客車，未依期限於95年8月9日參加定期檢驗，原處分機關
    乃依道路交通管理處罰條例第17條第1項規定，於95年9月29
    日以中監車字第605034049號舉發違反道路交通管理事件通
    知單逕行舉發，該通知單並對受處分人之住所地址送達，因
    受處分人未於期限內到案，且受處分人未依期限參加定期檢
    驗，已逾期6個月，原處分機關遂於96年6月14日以中監違字
    第裁00-000000000號裁決書裁處罰鍰新臺幣（下同）1,400
    元，並註銷牌照，該裁決書並對受處分人之住所送達，於96
    年6月22日依規定辦理寄存送達，並於96年6月14日逕行註銷
    該車牌照，於法並無不合。嗣受處分人再於97年7月10日13
    時55分許，在國道一號南下64公里處，駕駛懸掛上揭已經註
    銷牌照之OC-3905號車牌之自用小客車，而有「使用註銷之
    牌照行駛」之違規，經國道公路警察局第一警察隊泰山分隊
    警員依道路交通管理處罰條例第12條第1項第4款、第2項之
    規定，以公警局交字第Z1B002194號舉發違反道路交通管理
    事件通知單當場舉發，受處分人於期限內到案申訴，原處分
    機關遂於97年8月18日依道路交通管理處罰條例第12條第1項
    第4款、第2項及違反道路交通管理事件統一裁罰基準及處理
    細則第43條、第44條及第67條規定，以中監違字第裁60-Z1B
    002194號裁決書裁處罰鍰3,600元，並扣繳牌照，於法亦無
    不合。
二、本件聲明異議意旨略以：受處分人近年工作不順，為了省錢
    ，故未繳稅及驗車，但不知未驗車會被註銷牌照，且本人於
    96年間長期在外居住，並未收到驗車之通知，若有通知，非
    本人簽收，亦未受轉告。又本人前尚有積欠稅金及罰金未繳
    納，若再受本件之裁罰，將超出本人能力所能負擔，爰聲明
    異議，請求撤銷原處分。
三、按汽車使用註銷之牌照行駛者，處汽車所有人新臺幣3,600
    元以上10,800元以下罰鍰，並禁止其行駛，且牌照扣繳之，
    道路交通管理處罰條例第12條第1項第4款、第2項定有明文
    。次按處理違反道路交通管理事件，有關文書送達之程序，
    依行政程序法之規定，違反道路交通管理事件統一裁罰基準
    及處理細則第5條定有明文；且按送達，於應受送達人之住
    居所、事務所或營業所為之。但在行政機關辦公處所或他處
    會晤應受送達人時，得於會晤處所為之。應受送達人有就業
    處所者，亦得向該處所為送達；於應送達處所不獲會晤應受
    送達人時，得將文書付與有辨別事理能力之同居人、受雇人
    或應送達處所之接收郵件人員。應受送達人或其同居人、受
    雇人、接收郵件人員無正當理由拒絕收領文書時，得將文書
    留置於應送達處所，以為送達；送達，不能依前二條規定為
    之者，得將文書寄存送達地之地方自治或警察機關，並作送
    達通知書兩份，一份黏貼於應受送達人住居所、事務所、營
    業所或其就業處所門首，另一份交由鄰居轉交或置於該送達
    處所信箱或其他適當位置，以為送達。前項情形，由郵政機
    關為送達者，得將文書寄存於送達地之郵政機關。寄存機關
    自收受寄存文書之日起，應保存三個月，行政程序法第72條
    第1項、第3項、第73條第1項、第3項、第74條各定有明文。
四、經查，本件原處分機關因受處分人所有之車牌號碼OC-3905
    號自用小客車，未依期限於95年8月9日參加定期檢驗，乃依
    道路交通管理處罰條例第17條第1規定，以中監車字第60503
    4049號舉發違反道路交通管理事件通知單逕行舉發，該通知
    單並對受處分人之住所送達，因受處分人未於期限內到案，
    且受處分人未依期限參加定期檢驗，已逾期6個月，原處分
    機關遂於96年6月14日，以中監違字第裁00-000000000號裁
    決書，裁處罰鍰新臺幣1,400元，並逕行註銷牌照，該裁決
    書並於96年6月22日對受處分人之上開住所地即「臺中縣太
    平市○○○路16號」，以掛號方式郵寄無誤，惟因未獲會晤
    受處分人本人，亦無受領文書之同居人、受雇人或應受送達
    處所之接收郵件人員，而於同日將該通知單寄存在送達地之
    宜欣郵局，並製作送達通知書二份，一份黏貼於應受送達人
    住居所門首，另一份置於該受送達處所信箱，以為送達等情
    ，此有原處分機關96年6月14日中監違字第裁00-000000000
    號裁決書及送達證書各1紙在卷可憑。是原處分機關於96年6
    月14日逕行註銷車號OC3905號牌照及裁處受處分人1,400元
    之處分，已踐行合法之寄存送達程序，而於寄存送達日即96
    年6月22日起即已發生法律上送達之效力。況交通違規件數
    繁多，送達不論係親自收受或寄存送達、甚或公示送達，如
    屬有效之送達，則受處分人之權益包括陳述意見之機會，業
    已受到保障，至於受處分人事實上是否知悉該公告或通知內
    容，則應由受處分人自行負責，要難令舉發機關負擔親告之
    通知義務，否則寄存或公示送達之法定送達方式，即形同具
    文。從而，受處分人辯稱：未收到註銷牌照之通知，不知未
    驗車會被註銷牌照等云云，即難認有理由。
五、再查，受處分人所有之車牌號碼OC-3905號自用小客車因未
    依限參加定期檢驗，經逕行舉發後仍未於期限內到案，業經
    原處分機關於96年6月14日裁處註銷牌照確定在案。嗣受處
    分人再於97年7月10日13時55分許，在國道一號南下64公里
    處，駕駛懸掛上揭已經註銷牌照之OC-3905號車牌之自用小
    客車，而有「使用註銷之牌照行駛」之違規行為，經警當場
    舉發，有公警局交字第Z1B002194號舉發違反道路交通管理
    事件通知單一份在卷可查，堪為認定。系爭自小客車既經監
    理機關註銷牌照，受處分人仍行駛於道路，顯有違反前開道
    路交通管理處罰條例第12條第1項第4款、第2項之規定，原
    處分機關依前開道路交通管理處罰條例之規定及違反道路交
    通管理事件統一裁罰基準即處理細則第43、44、67條規定，
    以中監違字第裁60-Z1B002194號裁決書裁處受處分人罰鍰最
    低罰鍰3,600元，並扣繳牌照，於法並無違誤。受處分人上
    開所辯尚屬無據。故本件異議為無理由，應予駁回。
六、據上論斷，應依道路交通管理處罰條例第87條第2項，道路
    交通案件處理辦法第19條，裁定如主文。
中    華    民    國    97    年    9     月    30    日
                        交通法庭  法  官  廖慧如
上正本證明與原本無異。
如不服本裁定，應於送達後5日內，向本院提出抗告狀。
                                  書記官  張宏清
中    華    民    國    97    年    9     月    30    日


司法院資訊處製作；財團法人民間司法改革基金會備份。
